【裁判字號】    91,簡上,127
【裁判日期】    920521
【裁判案由】    債務人異議之訴
【裁判全文】
臺灣屏東地方法院民事判決  九十一年度簡上字第一二七號
    上  訴  人  丙○○
                乙○○
    被上訴  人  甲○○
右當事人間請求債務人異議之訴事件，上訴人對於民國九十一年九月三十日本院潮州
簡易庭九十一年度潮簡字第三三九號第一審判決提起上訴，本院判決如左：
    主      文
上訴駁回。
第二審訴訟費用由上訴人負擔。
    事實及理由
一、本件被上訴人受合法通知，無正當理由，未於言詞辯論期日到場，核無民事訴訟
    法第三百八十六條所列各款之情形，爰依上訴人聲請，由其一造辯論而為判決。
二、上訴人起訴主張：其與被上訴人間因清償債務強制執行事件，被上訴人於民國八
    十八年十一月六日，向台灣銀行潮州分行收取上訴人丙○○存款新台幣（下同）
    一百十六萬二千六百十三元；向彰化銀行潮州分行收取存款二千四百五十九元；
    向潮州郵局收取上訴人乙○○存款二萬九千五百八十六元，合計一百十九萬四千
    六百五十八元。上訴人另於八十六年十一月七日及八十九年三月二十九日，分別
    以八十六年度存字第一四五一號及八十九年度存字第四九六號，向本院提存八萬
    元及五萬元，合計提存十三萬元，提存之金額雖非清償提存，但受擔保利益人即
    被上訴人亦可領取，供為扣除清償債務之一部分。依執行名義即本院九十年度簡
    上字第九四號民事判決，被上訴人對於上訴人之債權額為本金四十萬元、五年之
    利息四十萬元、五年之違約金六十萬元，合計一百四十萬元，扣除被上訴人收取
    及上訴人清償提存金額總計一百三十二萬四千六百五十八元，上訴人僅餘七萬五
    千三百四十二元未清償，爰依法提起債務人異議之訴，請求本院八十六年度執字
    第三一七六號清償債務強制執行事件（下稱系爭強制執行程序）所為之強制執行
    程序於上訴人清償七萬五千三百四十二元後應予撤銷（原審為上訴人敗訴判決，
    上訴人不服提起上訴），於本院聲明：(一)原判決廢棄。(二)系爭強制執行程序於上
    訴人清償二十萬四千六百五十八元後應予撤銷。
三、被上訴人則以：上訴人提存之擔保金未經上訴人領取，被上訴人無從領取作為清
    償債務之一部分，並非為債之清償。上訴人自承其尚未全部清償債務，並主張於
    其清償二十萬四千六百五十八元後，應撤銷系爭強制執行程序云云，於法無據等
    語置辯。於本院聲明：上訴駁回。
四、上訴人主張其與被上訴人間因清償債務強制執行事件，被上訴人於八十八年十一
    月六日，向台灣銀行潮州分行收取丙○○存款一百十六萬二千六百十三元；向彰
    化銀行潮州分行收取存款二千四百五十九元；向潮州郵局收取乙○○存款二萬九
    千五百八十六元，合計一百十九萬四千六百五十八元及上訴人於八十六年十一月
    七日及八十九年三月二十九日，分別以八十六年度存字第一四五一號及八十九年
    度存字第四九六號，向本院提存八萬元及五萬元，合計提存十三萬元等事實，業
    據其提出郵政存簿儲金提款單影本、支票影本、本院九十年度簡上字第九四號民
    事判決影本、本院提存所函文影本各一份為證，且為被上訴人所不爭執，是此部
    分堪信為真實。至上訴人主張其以八十六年度存字第一四五一號及八十九年度存
    字第四九六號，向本院提存八萬元及五萬元，可作為清償其對於被上訴人之債務
    之一部分，請求撤銷系爭強制執行程序云云，則為被上訴人所否認，並以前揭情
    詞置辯。
五、本件兩造爭執者為上訴人是否已經清償其對於被上訴人之債務？即上訴人得否依
    據強制執行法第十四條提起債務人異議之訴？經查：
  (一)按強制執行法第十四條規定之債務人異議之訴，須主張執行名義成立後，有「消
    滅」或「妨礙」債權人請求之事由發生，始得為之。所謂「消滅」債權人請求之
    事由，係指足以使執行名義之請求權及執行力消滅之原因事實，如清償、清償提
    存、抵銷、免除、混合、債權之讓與、債務之承擔、解除條件之成就、和解契約
    之成立等，始足當之。
  (二)上訴人主張被上訴人請求給付違約金後，自不得再請求給付利息，最高法院六十
    二年度台上字第一三九四號判例參照云云。惟按違約金，有屬於懲罰之性質者，
    有屬於損害賠償約定之性質者，本件違約金如為懲罰之性質，於上訴人履行遲延
    時，被上訴人除請求違約金外，固得依民法第二百三十三條規定，請求給付遲延
    利息及賠償其他之損害，如為損害賠償約定之性質，則應視為就因遲延所生之損
    害，業已依契約預定其賠償，不得更請求遲延利息賠償損害，最高法院六十二年
    度台上字第一三九四號判例參照。觀之上開判例僅係關於違約金之約定性質加以
    討論，如係為懲罰性之性質，自得依據民法第二百三十三條規定請求給付遲延利
    息，如為損害賠償約定之性質，則應視為就因遲延所生之損害，不得再請求遲延
    利息賠償損害，此與本件債務人異議之訴無涉。況被上訴人係以本院七十七年促
    字第三一四九號確定之支付命令、七十七年度訴字第一四一七號、九十年度簡上
    字第九四號確定判決向本院聲請對於上訴人之財產強制執行程序等情，此經本院
    依職權調閱本院八十六年度執字第三一七六號執行卷宗審核屬實，是上訴人自無
    法對於被上訴人提出之已經確定之支付命令執行名義，復以被上訴人利息請求不
    當云云加以爭執。被上訴人上開主張，顯無可採。
  (三)上訴人又主張其以八十六年度存字第一四五一號及八十九年度存字第四九六號，
    向本院提存八萬元及五萬元，可作為清償其對於被上訴人之債務云云。惟上開提
    存物之提存原因均係為聲請停止執行強制執行程序所提存，顯非係為清償所提存
    ，並非被上訴人得逕自領取，此經本院依職權調閱本院八十六年度存字第一四五
    一及八十九年度存字第四九六號提存卷宗審核無誤。是上訴人主張被上訴人得逕
    自領取上開提存物，作為清償債務之一部云云，顯屬無據。
  (四)復觀之上訴人之上訴聲明亦載明：「鈞院八十六年度執字第三一七六號清償債務
    強制執行事件所為之執行程序於上訴人清償新台幣二十萬四千六百五十八元後，
    應予撤銷」等語（見本院卷第十七頁），是上訴人縱然扣除上開提存物十三萬元
    後，其對於被上訴人之債務亦尚有七萬四千六百五十八元未清償。是依首揭說明
    ，上訴人即債務人既未有足以使執行名義之請求權及執行力消滅之原因事實，則
    上訴人提起本件債務人異議之訴，則為無理由，應予駁回。
六、綜上所述，上訴人主張系爭強制執行程序於其清償二十萬四千六百五十八元後應
    予撤銷云云，並無可採。被上訴人抗辯上訴人尚未清償全部債務之事實，自屬可
    信。從而，上訴人請求系爭強制執行程序於其清償二十萬四千六百五十八元後應
    予撤銷，為無理由，應予駁回。原審判決上訴人敗訴之判決，經核並無違誤，上
    訴意旨指摘原判決不當，求予廢棄改判，為無理由，應予駁回。
七、據上論結，本件上訴為無理由，依民事訴訟法第四百三十六條之一第三項、第四
    百四十九條第一項、第三百八十五條第一項前段、第七十八條，判決如主文。
中      華      民      國    九十二    年      五      月    二十一    日
                                    臺灣屏東地方法院民事第一庭
~B審判長法官  羅心芳
~B法      官  周群翔
~B法      官  許蓓雯
右為正本係照原本作成。
本判決不得上訴。
~B法院書記官  黃佳惠
中      華      民      國    九十二    年      五      月    二十一    日


司法院資訊處製作；財團法人民間司法改革基金會備份。
